臺灣高等法院臺中分院刑事判決
110年度金上訴字第548號
上  訴  人  
即  被  告  鐘迎愷



選任辯護人  謝博戎律師
上列上訴人即被告因違反洗錢防制法案件，不服臺灣臺中地方法
院109年度易字第2587號中華民國110年1月19日第一審刑事判決
（起訴案號：臺灣臺中地方檢察署109年度偵字第5995號），提
起上訴，本院判決如下：
    主  文
原判決撤銷。
鐘迎愷犯幫助洗錢罪，處有期徒刑肆月，併科罰金新臺幣壹萬元
，罰金如易服勞役，以新臺幣壹仟元折算壹日。緩刑貳年。
    事  實
一、鐘迎愷雖可預見金融機構帳戶係個人理財之重要工具，為個
    人財產、信用之重要表徵，如交予他人使用，有供作財產犯
    罪用途之可能，而犯罪者取得他人存摺或提款卡（含密碼）
    之目的在於取得贓款及掩飾犯行不易遭人追查，對於提供帳
    戶雖無引發他人萌生犯罪之確信，但仍以縱若前開取得帳戶
    之人利用其帳戶持以詐欺取財，並掩飾、隱匿特定犯罪所得
    而洗錢，亦不違背其本意之幫助犯意，於民國108 年10 月
    間某日，在臺中市北屯區或潭子區某巷子內，將其向合作金
    庫商業銀行烏日分行申辦帳戶（帳號：000-000000000000號
    ）之提款卡（含密碼），提供交付予某姓名年籍均不詳而自
    稱「陳偉彬」之成年男子使用，以此方式幫助「陳偉彬」與
    其同夥（無證據證明3 人以上），為詐欺取財犯行時，方便
    取得贓款，並掩飾、隱匿詐欺取財犯罪所得之去向與所在，
    而不易遭人查緝。而「陳偉彬」取得鐘迎愷所交付上開銀行
    帳戶之提款卡（含密碼）後，隨即與其同夥共同基於意圖為
    自己不法所有之詐欺取財，以及掩飾、隱匿特定犯罪所得去
    向、所在之犯意聯絡，於附表所示之時間，分別向張筱冊、
    張翠華等2 人，各施以附表所示之詐術，致使附表所示張筱
    冊、張翠華等2 人均陷於錯誤，各自將附表各編號所示之款
    項轉帳或匯入上開銀行帳戶內，而張筱冊、張翠華等2 人受
    騙轉帳或匯入上開銀行帳戶內的款項，旋即遭「陳偉彬」或
    其同夥持鐘迎愷提供交付的提款卡，予以提領殆盡，致使檢
    警機關無從追查張筱冊、張翠華等2 人受騙款項之去向與所
    在，鐘迎愷因而幫助「陳偉彬」與其同夥向張筱冊、張翠華
    等2 人合計詐得新臺幣（下同）288,000 元得逞，並幫助「
    陳偉彬」與其同夥掩飾、隱匿此部分詐欺犯罪所得之去向及
    所在。嗣因張筱冊、張翠華發覺受騙，報警處理，始循線查
    獲上情。
二、案經張筱冊、張翠華訴由臺中市政府警察局烏日分局移送臺
    灣臺中地方檢察署檢察官偵查起訴。
    理  由
一、證據能力：
  ㈠按被告以外之人（包括證人、鑑定人、告訴人、被害人及共
    同被告等）於審判外之陳述，雖不符刑事訴訟法第159條之1
    至之4等四條之規定，然經當事人於審判程序同意作為證據
    ，法院審酌該言詞陳述或書面陳述作成時之情況，認為適當
    者，亦得為證據；當事人、代理人或辯護人於法院調查證據
    時，知有刑事訴訟法第159條第1項不得為證據之情形，而未
    於言詞辯論終結前聲明異議者，視為有前項之同意，同法第
    159條之5定有明文。立法意旨在於傳聞證據未經當事人之反
    對詰問予以核實，原則上先予排除。惟若當事人已放棄反對
    詰問權，於審判程序中表明同意該等傳聞證據可作為證據；
    或於言詞辯論終結前未聲明異議，基於尊重當事人對傳聞證
    據之處分權，及證據資料愈豐富，愈有助於真實發見之理念
    ，且強化言詞辯論主義，使訴訟程序得以順暢進行，上開傳
    聞證據應均具有證據能力，不以未具備刑事訴訟法第159條
    之1至第159條之4所定情形為限（最高法院104年度第3次刑
    事庭會議決議參照）。查本件以下所引用之被告以外之人於
    審判外之供述證據，因上訴人即被告鐘迎愷與其辯護人於本
    院準備程序中均表示：同意有證據能力等語（見本院卷第73
    頁至第77頁），且被告與辯護人於本院審判期日，亦均未聲
    明異議（見本院卷第113頁至第117頁），本院審酌上開供述
    證據資料製作時之情況，並無不當取供及證明力明顯過低之
    瑕疵，認以之作為證據應屬適當，揆諸前開規定，應認均具
    證據能力。
  ㈡至於本院以下援引之其餘非供述證據資料，因與犯罪事實具
    有關聯性，且為執法人員依法所取得，並無不得作為證據之
    事由，且檢察官、被告與辯護人於本院審理期間對該等資料
    之證據能力，亦均未爭執，且其中關於刑事訴訟法第164 條
    第2 項規定，證物如為文書部分，係屬證物範圍。該等可為
    證據之文書，已經依法踐行調查證據之程序，即提示或告以
    要旨，自具有證據能力。
二、訊據被告對於上開犯罪事實，於本院審理時坦承不諱（見本
    院卷第112頁、第119頁），並於警詢、檢察事務官詢問及本
    院準備程序，陳稱：上開銀行帳戶的提款卡（含密碼），已
    於108 年10 月間某日，在臺中市北屯區或潭子區某巷子內
    ，提供交付予某姓名年籍均不詳而自稱「陳偉彬」男子等語
    （見109年度偵字第5995號偵查卷第47頁、109年度交查字第
    100號偵查卷第47頁、本院卷第69頁至第70頁），且經證人
    即附表所示告訴人張筱冊、張翠華證述其等確因受騙交付附
    表所示財物等語綦詳（見109 年度偵字第5995 號偵查卷第8
    1頁至第87頁【張筱冊】、第89頁至第91頁【張翠華】），
    復有合作金庫商業銀行烏日分行108 年12月5 日合金烏日字
    第1080003727號函檢送被告申辦上開銀行帳戶開戶基本資料
    及交易明細、張翠華匯款執據各1 份、張翠華遭詐欺相關之
    手機內容翻拍照片21張、張筱冊匯款執據2 張、張筱冊手機
    對話內容翻拍照片共16張附卷可稽（見109年度偵字第5995
    號偵查卷第93頁至第102頁 、第211頁 、第219 頁至第255
    頁 、第279 頁至第287 頁），足認被告前揭自白核與事實
    相符，從而，本案事證已臻明確，被告上揭幫助詐欺與幫助
    洗錢等犯行，洵堪認定，應予依法論科。
三、論罪科刑：
  ㈠按刑法上之幫助犯，係對於犯罪與正犯有共同之認識，而以
    幫助之意思，對於正犯資以助力，而未參與實施犯罪之行為
    者而言；是以，如未參與實施犯罪構成要件之行為，且係出
    於幫助之意思提供助力，即屬幫助犯，而非共同正犯。本案
    被告雖提供上開銀行帳戶供「陳偉彬」與其同夥（無證據證
    明為3 人以上）犯詐欺取財與洗錢犯罪使用，然被告並未參
    與實施詐術或洗錢之行為，亦無證據證明被告參與實施詐欺
    取財或洗錢犯行之構成要件行為，是被告提供上開銀行帳戶
    之行為，僅係對於「陳偉彬」與其同夥共同為詐欺取財與洗
    錢犯罪之實行有所助益，而屬參與詐欺取財與洗錢構成要件
    以外之行為，自應論以幫助犯，而非共同正犯。是核被告所
    為，係犯刑法第30條第1 項前段、第339 條第1 項之幫助詐
    欺取財罪，以及刑法第30條第1 項前段、洗錢防制法第14條
    第1 項之幫助洗錢罪。
  ㈡「又被告僅以一幫助行為，雖正犯為二次詐欺行為，就被告
    而言，僅有一次犯罪行為，仍僅成立一幫助犯之罪」、「查
    被告‧‧‧提供帳戶之幫助詐欺行為僅有一個，雖本案與前案
    之被害人不同，仍屬一行為觸犯數罪名之想像競合犯，為同
    一案件，應認本案與前案核屬同一案件」（最高法院96年度
    臺非字第245 號、98年度臺非字第30號刑事判決意旨參照）
    。被告以轉交提供上開銀行帳戶提款卡之一行為，雖使「陳
    偉彬」與其同夥為附表所示共計2 次詐欺取財與洗錢犯罪，
    分別侵害告訴人張筱冊、張翠華等2 人之財產法益與侵害國
    家防治洗錢之法益，然參照前揭說明，因被告之幫助詐欺與
    幫助洗錢的行為，僅有一個，乃一行為觸犯數罪名之想像競
    合犯，應從一重之幫助洗錢罪處斷。
  ㈢公訴意旨雖未敘及被告所為亦構成幫助一般洗錢犯行，惟本
    院審理結果，認被告除犯幫助詐欺取財罪外，亦同時犯幫助
    一般洗錢罪，且幫助詐欺取財與幫助一般洗錢犯行，具有想
    像競合犯之裁判上一罪關係，自為起訴效力所及，且經原審
    及本院審理時當庭告知被告此部分犯罪事實及罪名，本院自
    應併予審判。
  ㈣被告係幫助犯，審酌其幫助詐欺取財及幫助一般洗錢行為並
    非直接破壞被害人之財產法益，且其犯罪情節較詐欺取財、
    一般洗錢犯行之正犯輕微，爰依刑法第30條第2 項規定按正
    犯之刑減輕之。
  ㈤洗錢防制法第16條第2 項規定：「犯前二條之罪，在偵查或
    審判中自白者，減輕其刑。」被告就上開幫助洗錢之犯罪事
    實，於本院審理時業已坦承不諱，已如前述，應依上開規定
    減輕其刑，並與前開幫助犯所減輕之刑，遞減輕之。
四、撤銷改判：
  ㈠原判決認被告之犯行，罪證明確，予以論科，固非無見。惟
    查：⑴原判決未及審酌被告於本院審理期間坦承洗錢犯行，
    而未適用洗錢防制法第16條第2項規定，減輕其刑，容有未
    合。⑵被告已於本院審理期間，分別與告訴人張筱冊、張翠
    華成立和解，並已履行賠償告訴人張筱冊12萬元、賠償張翠
    華5萬元，此有和解書2份在卷可憑（見本院卷第101頁、第1
    03頁），原判決未及斟酌被告此部分之犯後態度，亦有未合
    。故被告以原判決量刑過重為由，提起上訴，為有理由，自
    應由本院將原判決予以撤銷改判。
  ㈡本院審酌被告將上開銀行帳戶提供交付予「陳偉彬」，而幫
    助「陳偉彬」與其同夥從事詐欺取財與洗錢犯行，不僅造成
    執法機關不易查緝犯罪行為人，嚴重危害社會治安，更助長
    社會犯罪風氣，且因被告提供上開銀行帳戶，使告訴人張筱
    冊、張翠華等2 人受騙匯入的款項，經提領出來後，即難以
    追查犯罪所得去向與所在，而得以切斷特定犯罪所得與特定
    犯罪行為人間的關係，致使前述2位告訴人難以向對其等施
    用詐術者求償，被告所為實無可取，惟念及被告前無任何犯
    罪經法院判刑之紀錄，有臺灣高等法院被告前案紀錄表1 份
    在卷可佐（見本院卷第49頁），足認被告平日素行尚佳，被
    告犯後，業已於本院審理期間坦承犯行，節約有限的司法資
    源，被告事後並已賠償告訴人張筱冊12萬元、賠償張翠華5
    萬元，而分別與前述2 位告訴人成立和解，有和解書2 份附
    卷可證（見本院卷第101頁、第103頁），被告事後已付出誠
    摯的努力彌補前述2 位告訴人因本案犯罪所受的損害，足認
    被告犯後態度良好，並斟酌被告之犯罪動機、犯罪手段和平
    、前述2 位告訴人因犯罪所受的財產損害情形、被告為初犯
    、事後已與全部的告訴人成立和解並均已履行賠償之犯後態
    度，以及被告於原審中陳述其學歷為高職畢業，未婚無子女
    ，在機械公司擔任工程師，與父母同住，家庭經濟狀況小康
    之智識程度與經濟生活狀況（見原審卷第134頁至第135頁）
    等一切情狀，爰量處如主文第2 項所示之刑，併諭知罰金如
    易服勞役之折算標準。
  ㈢被告未曾因故意犯罪受有期徒刑以上刑之宣告，已如前述，
    其因一時思慮，致觸刑章，犯後已賠償告訴人張筱冊、張翠
    華，而與前述二位告訴人成立和解，亦如前述，信其歷此偵
    、審程序及刑之宣告，當知所警惕，而無再犯之虞，本院乃
    認前揭宣告之刑，以暫不執行為適當，爰依刑法第74條第1 
    項第1 款規定，宣告緩刑2 年，以勵自新。
據上論斷，應依刑事訴訟法第369 條第1 項前段、第364 條、第
299 條第1 項前段，洗錢防制法第14條第1 項、第16條第2 項，
刑法第11條、第30條第1 項前段、第2 項、第339 條第1 項、第
55條、第42條第3 項前段、第74條第1 項第1 款，刑法施行法第
1 條之1 第1 項，判決如主文。
本案經檢察官鄭仙杏提起公訴，檢察官郭景東到庭執行職務。　
中　　華　　民　　國　　110 　年　　5 　　月　　25　　日
            刑事第一庭　審判長法　官　江  德  千
                              法  官　簡  源  希
                              法  官　高  增  泓
以上正本證明與原本無異。
如不服本判決應於收受送達後二十日內向本院提出上訴書狀，其
未敘述上訴之理由者，並得於提起上訴後二十日內向本院補提理
由書（均須按他造當事人之人數附繕本）「切勿逕送上級法院」
。
                              書記官　黃  美  珍 

中　　華　　民　　國　　110 　年　　5 　　月　　26　　日
附錄本案論罪科刑法條全文：
刑法第30條
幫助他人實行犯罪行為者，為幫助犯。雖他人不知幫助之情者，
亦同。
幫助犯之處罰，得按正犯之刑減輕之。

刑法第339條
意圖為自己或第三人不法之所有，以詐術使人將本人或第三人之
物交付者，處5 年以下有期徒刑、拘役或科或併科50萬元以下罰
金。
以前項方法得財產上不法之利益或使第三人得之者，亦同。
前2 項之未遂犯罰之。

洗錢防制法第2條
本法所稱洗錢，指下列行為：
一、意圖掩飾或隱匿特定犯罪所得來源，或使他人逃避刑事追訴
    ，而移轉或變更特定犯罪所得。
二、掩飾或隱匿特定犯罪所得之本質、來源、去向、所在、所有
    權、處分權或其他權益者。
三、收受、持有或使用他人之特定犯罪所得。

洗錢防制法第14條
有第2 條各款所列洗錢行為者，處7 年以下有期徒刑，併科新臺
幣5 百萬元以下罰金。
前項之未遂犯罰之。
前2 項情形，不得科以超過其特定犯罪所定最重本刑之刑。

附表：（時間：民國。金額：新臺幣）

編號 被害人        詐欺方式    匯款時間  匯款金額 備註       匯款地點   1 張筱冊 「陳偉彬」或其同夥於108 年9 月8 日，以臉書帳號「陳浩」與張筱冊成為臉書好友，之後雙方改以通訊軟體LINE互加好友繼續聯絡，伺機向張筱冊佯稱：因投資運轉資金不足及繳納稅金，需款孔急云云，致張筱冊誤信為真，因而陷於錯誤，依該人指示，於右列時間、地點，匯款右列金額至鐘迎愷申辦之合作金庫商業銀行烏日分行帳號000-0000 000000000號帳戶內。 108 年10月15日下午1 時許，在新北市○○區○○路00號國泰世華商業銀行蘆洲分行。 無摺存款88,000 元。 即起訴書附表編號1 所示。    108 年10月23日下午1 時許，在新北市○○區○○路0 段000 號國泰世華商業銀行北三重分行 轉帳10萬元。  2 張翠華 「陳偉彬」或其同夥於108 年10月1 日，以臉書帳號「陳浩」與張翠華成為臉書好友，之後雙方改以通訊軟體LINE互加好友繼續聯絡。該詐欺者向張翠華佯稱：可投資「香港英皇金融集團有限公司」基金，可獲取3倍之投資報酬率云云，致張翠華誤信為真，因而陷於錯誤，於右列時間、地點，匯款右列金額至鐘迎愷上開帳戶內。 於108 年10月24日上午10時許，在臺北市○○區○○路0 段00號中國信託商業銀行木柵分行 臨櫃匯款10萬元 即起訴書附表編號2 所示。